【裁判字號】    95,訴,647
【裁判日期】    950526
【裁判案由】    強盜等
【裁判全文】
臺灣板橋地方法院刑事判決               95年度訴字第647號
公  訴  人  臺灣板橋地方法院檢察署檢察官
被      告  戊○○
                    （另案在臺灣臺北監獄臺北分監執行中）
指定辯護人  本院公設辯護人丁○○
上列被告因強盜案件，經檢察官提起公訴（九十五年度偵字第
二一四七號），本院判決如下：
    主  文
戊○○攜帶兇器竊盜，因脫免逮捕，當場施以強暴，處有期徒刑
伍年肆月。
    事  實
一、戊○○於民國九十四年間因竊盜案件，經本院於九十四年十
    一月三十日以九十四年度簡字第五五二三號判處有期徒刑四
    月，如易科罰金，以三百元折算一日（迄九十五年二月二十
    二日始入監執行，於本案不構成累犯），猶不知悔改。竟意
    圖為自己不法之所有，於九十五年一月二十三日下午二時五
    十分許，在台北縣土城市○○路○段路邊第四八八號公有停
    車格處，見丙○○所有車號６９１１－ＤＡ號自小客車停放
    該處，認有機可趁，即攜帶其所有長約十五公分，鐵製、前
    端尖銳，客觀上具危險性，足以危害人之生命、身體安全，
    可供兇器使用之扁頭鐵棒一支，插入該車右後車窗之窗縫處
    撬破該車窗玻璃（毀損部分未據告訴、起訴），再站立於車
    旁人行道處，上半身由窗戶探進車內竊取丙○○所有ＬＶ皮
    包一個（內有行車執照一枚、保險證二枚、衛星導航支架一
    枝、印泥一付，及現金新台幣五十一元）。戊○○得手後尚
    未及離開該汽車（起訴書誤認為未得手），適台北市政府警
    察局刑事警察大隊偵查員甲○○、乙○○二人開車前往台灣
    板橋地方法院檢察署洽公，行經前開路段發現上情，甲○○
    隨即下車上前表明其警察身分，並自後方抓住戊○○之衣領
    將其拉出車外，戊○○所竊得之皮包則掉落在車外人行道上
    ，而其所攜帶之兇器扁型鐵棒則在混亂中掉落現場某處（未
    扣案）。詎戊○○明知執行逮捕行為之人係執行公務之警員
    ，為脫免逮捕，仍基於妨害公務之犯意，當場與甲○○發生
    拉扯，除用手以強暴之方法撥打甲○○之頭部外，並強力將
    其推倒在地拒捕；而乙○○隨後趕到現場支援，戊○○亦基
    於前開同一脫免逮捕及妨害公務之犯意，用手以強暴之方法
    推倒乙○○，致甲○○受有左上唇部內側挫傷、右手臂擦傷
    之傷害；乙○○則受有左手掌、左手臂、左膝、左小腿多處
    擦傷之傷害。其後戊○○乘隙逃離現場，甲○○、乙○○二
    人自後追躡，嗣於同日下午四時三十分許，在台北縣土城市
    ○○路三０六號頂樓，合力將其制伏。
二、案經台北市政府警察局移送台灣板橋地方法院檢察署檢察官
    偵查起訴。
    理  由
一、訊據被告戊○○固坦承於上揭時地，攜帶兇器竊盜得手之犯
    罪事實不諱，但矢口否認被訴準強盜及妨害公務之犯行，辯
    稱：伊僅係在遭逮捕時本能地揮手反抗，並無對執勤員警施
    以強暴以脫免逮捕，亦無妨害公務之行為云云。惟查：
    （一）被告有攜帶兇器竊盜之犯罪事實，業據其在警詢時及
          偵審中供承在卷，核與被害人丙○○在警詢中指訴失
          竊之情節相符，並有贓物認領保管收據一紙、及車窗
          玻璃破裂散落地面之照片一張在卷可稽。又被告用以
          破壞車窗玻璃之扁型鐵棒雖未扣案，無法提供本院勘
          驗比對，但該鐵棒長約十五公分，鐵製、前端尖銳，
          已據被告在審理中陳明在卷，其既能用以插入車窗邊
          緣處用以撬破車窗，顯見包該鐵棒可供被告施力，並
          有相當之硬度，依一般之經驗法則，其客觀上具危險
          性，足以危害人之生命、身體安全，應可認定，不因
          其未扣案無從勘驗，而影響本院對其能供兇器使用之
          判斷。
    （二）被告在受警員表明身分執行逮捕時，係積極地以強暴
          力抵抗，其作為已達可掙脫員警拘束自由，並令警員
          倒地受傷之程度，顯非單純依本能揮手可擬。而警員
          甲○○因此受有左上唇部內側挫傷、右手臂擦傷之傷
          害，警員乙○○因此受有左手掌、左手臂、左膝、左
          小腿多處擦傷之傷害，亦經警員甲○○、乙○○二人
          在本院審理時證述綦詳，互核一致，並有驗傷診斷證
          明書及受傷部位之照片存卷可按。是被告所辯伊未施
          強暴，亦未妨害公務，僅在受逮捕時本能地揮手等辯
          解，顯屬事後卸責之詞，洵無可採。
    （三）又證人甲○○、乙○○二人作證時，均證稱被告係徒
          手施強暴反抗，未見其持有任何兇器。而被告亦供稱
          不知該扁型鐵棒確切掉落地點，故有可能在被告遭警
          員甲○○拉出車外時，該可供兇器使用之扁型鐵棒即
          已脫離被告之占有。易言之，本案被告雖持兇器行竊
          ，但並無證據可證嗣後在被告為脫免逮捕對警員施強
          暴行為時，仍持有上開兇器而有加重條件，然仍無礙
          被告為脫免逮捕，以強暴方法對警員施以強暴行為之
          認定。
    綜上所述，本案事證明證，被告犯行洵堪認定，應依法論科
    。
二、查被告持有兇器行竊，於得手後為脫免警員之逮捕，徒手對
    警員甲○○、乙○○二人施以強暴，核被告所為，係犯刑法
    第三百二十九條、第三百二十八條第一項之準強盜罪，及刑
    法第一百三十五條第一項之妨害公務罪。被告雖持兇器犯加
    重竊盜罪，但並無證據證明其施強暴行為以脫免逮捕時，仍
    繼續持有該兇器，且被告業已行竊得手，公訴人認被告行竊
    未遂，所為係犯刑法第三百二十九條、第三百三十條第二項
    、第一項之加重準強盜未遂罪，尚有未洽，其起訴法條應予
    變更。又被告以一妨害公務之犯意，接續對警員甲○○、乙○○二人為妨害公務行為，為單純一罪。被告以一行為觸犯
    準強盜及妨害公務二罪名，為想像競合犯，應依刑法第五十
    五條之規定，從一重之準強盜罪處斷。另被告當場對執行公
    務之員警施以強暴行為，致渠等受傷，此傷害部分為強暴行
    為之當然結果，不另論罪。爰審酌被告犯罪之動機、目的、
    手段，所竊得財物之價值，警員之傷勢，及被告係身強體壯
    之成年人，不思自食其力，反在光天化日下當街破壞他人汽
    車玻璃竊取財物，行徑囂張，且已有前案竊盜科刑之紀錄，
    仍不知警惕，犯罪所生之危害，及其犯罪後之態度等一切情
    狀，量處如主文所示之刑，以資懲儆。至於被告所有供行竊
    用之扁型鐵棒一支，並未扣案，被告亦陳明已遺失而無從尋
    獲，是被告應無再持該扁型鐵棒犯罪之可能，為免日後執行
    之困擾，不再對此為沒收之宣告，附此敘明。
據上論斷，應依刑事訴訟法第二百九十九條第一項前段、第三百
條，刑法第三百二十九條、第三百二十八條第一項、第一百三十
五條第一項、第五十五條，罰金罰鍰提高標準條例第一條前段，
判決如主文。
本案經檢察官侯名皇到庭執行職務。
中    華    民    國    95    年    5     月    26    日
                      臺灣板橋地方法院刑事第一庭
                          審判長法  官  鄭  水  銓
                                法  官  陳  福  來
                                法  官  廖  怡  貞
以上正本證明與原本無異。
如不服本判決應於送達後十日內向本院提出上訴狀。
                                書記官  張  惠  芳
中    華    民    國    95    年    6     月    2     日
附錄本案論罪科刑法條全文：
刑法第三百二十八條第一項
意圖為自己或第三人不法之所有，以強暴、脅迫、藥劑、催眠術
或他法，至使不能抗拒，而取他人之物或使其交付者，為強盜罪
，處五年以上有期徒刑。
刑法第三百二十九條
竊盜或搶奪，因防護贓物、脫免逮捕或湮滅罪證，而當場施以強
暴脅迫者，以強盜論。
刑法第一百三十五條第一項：
對於公務員依法執行職務時，施強暴脅迫者，處三年以下有期徒
刑、拘役或三百元以下罰金。


司法院資訊處製作；財團法人民間司法改革基金會備份。
